臺灣新北地方法院刑事判決
111年度訴字第282號
公  訴  人  臺灣新北地方檢察署檢察官
被      告  吳欣盈


選任辯護人  李菁琪律師
            諶亦蕙律師
            邱鼎恩律師
上列被告因違反毒品危害防制條例案件，經檢察官提起公訴（11
0年度偵字第9737號），本院判決如下：
    主  文
吳欣盈犯持有第二級毒品純質淨重二十公克以上罪，處有期徒刑
柒月；又犯製造第二級毒品未遂罪，處有期徒刑壹年參月。應執
行有期徒刑壹年陸月。緩刑伍年，緩刑期間付保護管束，並應向
檢察官指定之政府機關、政府機構、行政法人、社區或其他符合
公益目的之機構或團體，提供貳佰肆拾小時之義務勞務。
扣案如附表編號1、2所示之物沒收銷燬，如附表編號3至9所示之
物均沒收。
    事  實
一、吳欣盈明知大麻係毒品危害防制條例第2條第2項第2款所列
    之第二級毒品，不得非法製造及持有，竟為下列行為：
  ㈠基於持有第二級毒品純質淨重20公克以上之犯意，於民國108
    年5月至109年8、9月間，在新北市永和區某不詳地點，陸續
    向真實姓名年籍不詳綽號「醫生」之成年男子，以新臺幣（
    下同）7萬元購入純質淨重20公克以上之第二級毒品大麻而
    持有之。嗣吳欣盈持有前開純質淨重20公克以上大麻期間陸
    續施用之(所涉施用毒品罪嫌部分，業經檢察官另為緩起訴
    處分)，為警於109年1月19日上午9時30分許查獲時，剩餘如
    附表編號1所示之大麻(純質淨重仍達20公克以上)。
　㈡於109年8月間某日，於網路上向真實姓名年籍均不詳之人購
    買數量不詳之大麻種子、日照燈具等栽種大麻設備後，即基
    於栽種大麻以供製造第二級毒品大麻及製造第二級毒品大麻
    之單一犯意，在其位於新北市○○區○○○路0段000號7樓之1之
    住所內，將大麻種子泡水，待種子發芽後，將發芽之大麻種
    子放入土壤內，每週澆水並每日以其所架設之日照燈具照射
    植株12小時，待大麻成株開花，以此方法栽種大麻作物，至
    為警於109年1月19日上午9時30分許查獲時，已成功培育2盆
    大麻植株，並將大麻葉及大麻花採收後自然風乾成半成品。
二、嗣為警於109年1月19日上午9時30分許，持搜索票前往上址
    搜索，當場扣得如附表各編號所示之物品，始查悉上情。
三、案經新北市政府警察局林口分局報告臺灣新北地方檢察署檢
    察官偵查起訴。
    理  由
壹、證據能力
一、按被告以外之人於審判外之陳述，雖不符刑事訴訟法第159
    條之1至第159條之4規定，而經當事人於審判程序同意作為
    證據，法院審酌該言詞陳述或書面陳述作成時之情況，認為
    適當者，亦得為證據；當事人、代理人或辯護人於法院調查
    證據時，知有該法第159條第1項不得為證據之情形，而未於
    言詞辯論終結前聲明異議者，視為有前項之同意，同法第15
    9條之5定有明文。被告、辯護人對於本判決所引用下述被告
    吳欣盈以外之人於審判外之陳述，均表示不爭執證據能力等
    語在卷（見本院111年度訴字第282號卷第64頁），本院審酌
    該等證據作成時之情況，並無不宜作為證據或證明力明顯過
    低之情事，以之作為證據應屬適當，依刑事訴訟法第159條
    之5第1項規定，均得作為證據。
二、本判決所引用之非供述證據，查無違反法定程序取得之情形
    ，依刑事訴訟法第158條之4規定反面解釋，均具證據能力。
貳、實體事項
一、認定犯罪事實所憑之證據及理由
  ㈠上揭犯罪事實，業據被告於警詢、偵查及本院審理時均坦承
    不諱（見110年度偵字第1176號偵卷第15頁、第80頁，同上
    本院卷第63頁、第222頁），並有本院110年聲搜字76號搜索
    票、内政部警政署刑事警察局搜索扣押筆錄、扣押物品目錄
    表、新北市政府警察局林口分局查獲涉嫌毒品危害防制條例
    毒品初步鑑驗報告單、被告之蝦皮帳號「iotwnol」交易紀
    錄各1份、查獲現場及扣案物照片49張、員警職務報告、新
    北市政府警察局林口分局扣押物品清單各1份、新北市政府
    警察局林口分局扣押物品清單2份、扣案物照片10張（見110
    偵9737偵查卷第47頁至第53頁、第65頁、第69頁、第71頁至
    第95頁、第111頁至第115頁、第169頁至第179頁）在卷可參
    ，再扣案如附表編號1、2所示之物（驗餘淨重105.67公克）
    ，經送鑑驗結果，均檢出有第二級毒品大麻成分，有法務部
    調查局濫用藥物實驗室110年4月26日調科壹字第1102300445
    0號鑑定書附卷可稽(見110年度偵字第9737號偵查卷第181頁
    )，足認被告前開任意性之自白與事實相符，堪可採信。
　㈡綜上所述，堪認本案事證已臻明確，被告犯行洵堪認定，應
    予依法論科。
二、論罪科刑
  ㈠被告已栽種並剪取大麻植株上之花、葉片，並加以晾乾，被
    告之行為應已該當於著手製造第二級毒品大麻之行為。又被
    告雖已栽種並摘取大麻花、葉片，並加以晾乾，而著手製造
    第二級毒品大麻行為之實施，惟尚未及完全風乾完成即經警
    查獲，則其犯罪尚屬未遂。是核被告如事實欄一、㈠所為，
    係犯毒品危害防制條例第11條第4項之持有第二級毒品純質
    淨重20公克以上之罪；另核被告就事實欄一、㈡所為，係犯
    毒品危害防制條例第4條第6項、第2項之製造第二級毒品未
    遂罪。
  ㈡被告如事實欄一、㈡所示意圖製造而栽種大麻之低度行為，為
    製造大麻未遂之高度行為所吸收，不另論罪。
  ㈢被告就事實欄一、㈠、㈡所為犯行，犯意各別，行為互殊，應
    分論併罰。
  ㈣被告如事實欄一、㈡所示製造大麻行為，已著手犯罪行為之實
    施而未遂，屬未遂犯，爰依刑法第25條第2項之規定，減輕
    其刑。　　
  ㈤又被告就事實欄一、㈡所為犯行，被告於偵查及本院審理中均
    自白犯行，已如前述，應依毒品危害防制條例第17條第2項
    之規定，減輕其刑，並遞減之。
　㈥按毒品危害防制條例第4條第2項規定：「製造、運輸、販賣
    第二級毒品者，處無期徒刑或10年以上有期徒刑，得併科新
    臺幣1,500萬元以下罰金」，然同為製造第二級毒品之人，
    其原因動機不一，犯罪情節未必盡同，或有大量製造供販賣
    者，或小幅栽種僅吸毒者友儕間互通有無者，甚或僅止供己
    施用者亦有之，其製造行為所造成危害社會之程度自屬有異
    ，法律科處此類犯罪，所設之法定本刑卻同為「處10年以上
    有期徒刑」，不可謂不重。於此情形，倘依其情狀處以相當
    之徒刑，即足以懲儆，並可達防衛社會之目的者，自非不可
    依客觀之犯行與主觀之惡性二者加以考量其情狀，是否有可
    憫恕之處，適用刑法第59條之規定酌量減輕其刑，期使個案
    裁判之量刑能斟酌至當，符合比例原則。查被告雖為事實欄
    一、㈡所示製造第二級毒品未遂之犯行，惟被告自述其所製
    造之大麻均係供己施用，卷內亦無證據證明其有將大麻成品
    販賣或轉讓他人，對社會治安及國民健康之危害明顯較小；
    復斟酌被告供稱其係因患有廣泛性焦慮、睡眠障礙等症狀始
    為供己施用而種植大麻等語在卷（見111年度訴字第282號卷
    第63頁），此有被告提出之診斷證明書在卷可參（見110年
    度偵字第9737號偵查卷第21頁至第31頁），是縱被告可依刑
    法第25條未遂以及毒品危害防制條例第17條第2項之規定遞
    減輕其刑，惟本院認就其前揭犯行，如論處最低度之有期徒
    刑2年6月以上，仍屬過苛，因認依被告之犯罪情狀，若處以
    上開經減輕後之法定最低度刑，猶嫌過重，在客觀上足以引
    起一般人之同情，情節尚堪憫恕，故就被告製造第二級毒品
    之犯行，依刑法第59條規定，減輕其刑，並依刑法第70條之
    規定遞減之。
  ㈦爰以行為人之責任為基礎，審酌被告明知毒品對於身體健康
    之戕害，仍無視國家禁絕毒品之政策，持有及製造第二級毒
    品之行為，不僅可能助長毒品氾濫，且危害社會治安，所為
    實值非難；惟念及被告供稱製造大麻之目的僅為供自己施用
    ，及其始終坦承犯行之犯後態度；又考量被告無前科紀錄，
    此有臺灣高等法院被告前案紀錄表1紙在卷可查，素行尚稱
    良好，並兼衡被告大學畢業之智識程度、現從事獸醫師工作
    之生活狀況，有被告之個人戶籍資料（完整姓名）查詢結果
    、獸醫師證書各1份在卷可參（見同上本院卷第29頁、第127
    頁）等一切情狀，分別量處如主文所示之刑，並定其應執行
    之刑。
  ㈧末查，被告前未曾因故意犯罪而受有期徒刑以上刑之宣告，
    有渠之臺灣高等法院被告前案紀錄表1份在卷可佐，素行尚
    佳，審酌被告僅因一時失慮，致觸犯本件犯行，然於警詢、
    偵查中及本院審理時均坦承其上開犯行，表示悔悟，信其經
    此追訴審判後，已知所警惕，信無再犯之虞，所宣告之刑以
    暫不執行為適當，爰依刑法第74條第1項第1款之規定，併諭
    知被告緩刑期間5年，以啟自新。又為使被告知所警惕，同
    時培養服務社會之積極人生觀，避免再誤蹈法網，依刑法第
    74條第2項第5款規定，諭知其應向檢察官指定之政府機關、
    政府機構、行政法人、社區或其他符合公益目的之機構或團
    體，提供240小時之義務勞務，並依同法第93條第1項第2款
    諭知於緩刑期間付保護管束，以期給予自新機會之同時，亦
    可收矯正及社會防衛之效。倘被告違反上開應行負擔之事項
    且情節重大，足認原宣告之緩刑難收其預期效果，而有執行
    刑罰之必要者，依刑法第75條之1第1項第4款之規定，檢察
    官得向本院聲請撤銷其緩刑之宣告，附此敘明。
  ㈨沒收：
  ⒈扣案如附表編號1、2所示之物，經送鑑驗後，檢出第二級毒
    品大麻成分，業如前述，是上開扣案之第二級毒品，應依毒
    品危害防制條例第18條第1項前段規定，不問屬於犯罪行為
    人與否，沒收銷燬之。
  ⒉又大麻之幼苗或植株，縱含有第二級毒品大麻之成分，如未
    經加工製造成易於施用之製品，應僅屬製造第二級毒品大麻
    之原料而已，尚難認係第二級毒品（最高法院99年度台上字
    第2048號判決參照），是扣案如附表編號3所示之大麻植株
    ，均未經製成易於施用之成品，而屬製造第二級毒品大麻之
    原料，係供被告為本案事實欄一、㈡部分犯罪所用之物，及
    扣案如附表編號3至9所示之物，亦係供本案事實欄一、㈡部
    分犯罪所用之物，業據被告供承在卷（見同上本院卷第220
    頁），均應依毒品危害防制條例第19條第1 項規定，宣告沒
    收之。
據上論斷，應依刑事訴訟法第299條第1項前段，判決如主文。　
本案經檢察官林蔚宣偵查起訴，經檢察官許慈儀到庭執行職務。
中　　華　　民　　國　　111 　年　　7 　　月　　12　　日
                  刑事第二庭    審判長法　官  許必奇
　　　　　　　　　
　　　　　　　　　                    法  官  洪珮婷
　　　　　　　　　
　　　　　　　　　                    法  官  劉芳菁
上列正本證明與原本無異。
如不服本判決，應於送達後20日內敘明上訴理由，向本院提出上
訴狀，上訴於本院第二審合議庭 (應附繕本) 。其未敘述上訴理
由者，應於上訴期間屆滿後20日內向本院補提理由書「切勿逕送
上級法院」。
                                      書記官　汪承翰
中　　華　　民　　國　　111 　年　　7 　　月　　14　　日
附表：
編號 項目 數量 備註 1 大麻毒品 4罐 送驗煙草檢品4罐及煙草檢品1包經檢驗均含第二級第24項毒品大麻成分，合計淨重105.83公克 (驗餘淨重105.67公克，空包裝總重202.27公克）。 2 大麻風乾半成品 1袋  3 大麻植株 2盆  4 日照燈具 8組  5 鐵架 1座  6 空氣清淨機 1臺  7 日照調節器 1組  8 IPHONE廠牌手機 （門號：0000-000000) 1支  9 GOOGLE廠牌手機 (門號：0000-000000) 1支